臺灣臺北地方法院民事判決
111年度勞簡字第128號
原      告  王翊錞  
訴訟代理人  林子強律師
被      告  林恭儀即頌讚中醫診所


訴訟代理人  蔡菘萍律師
複代理人    林芫煜律師            
上列當事人間請求給付工資等事件，本院於民國111年7月6日言
詞辯論終結，判決如下：
    主  文
一、被告應給付原告新臺幣15萬1,895元，及自民國110年10月16
    日起至清償日止，按週年利率5％計算之利息。
二、訴訟費用由被告負擔。　　
三、本判決第一項得假執行；但被告如以新臺幣15萬1,895元為
    原告預供擔保，得免為假執行。
    事實及理由
壹、程序部分：
  　原告原起訴（原聲請支付命令，經被告異議而視為起訴）請
    求被告給付新臺幣（下同）15萬1,891元，嗣因前開金額加
    計誤繕而更正為15萬1,895元本息（見本院110年度司促字第
    15981號卷《下稱司促卷》第27頁），係屬更正事實上之陳述
    ，核符民事訴訟法第256條規定，應予准許。
貳、實體部分：
一、原告主張：
　㈠兩造於民國108年12月5日簽立「頌讚中醫診所王翊錞主治醫
    師所得辦法」（下稱系爭契約），約定原告自108年12月9日
    起任職於被告診所擔任醫師，簽約期間2年，任職第1年每月
    底薪4萬5,800元，另計紅利抽成。嗣於109年末，兩造合意
    以每月底薪4萬5,000元，另計紅利抽成之方式計算第2年薪
    資。詎被告於發給110年4、5月份薪資時，未付該2月份底薪
    共9萬元，及110年5月份診療抽成6萬3,315元，共積欠扣除
    健保自付額1,420元後總計15萬1,895元薪資未給付。爰依系
    爭契約、兩造於109年末約定提起本件訴訟等語。
　㈡並聲明：被告應給付原告15萬1,895元，及自支付命令狀送達
    翌日起至清償日止，按週年利率5％計算之利息。
二、被告辯以：
　㈠兩造僅約定保障1年底薪，自109年12月9日起即無保障底薪，
    而係採抽成分潤方式計算報酬，且原告未舉證如何計算診療
    抽成，其請求本無理由。縱得請求，被告得依序以下開債權
    抵銷：
  ⒈被告會計人員誤發109年12月9日起至110年3月31日止之底薪1
    6萬6,250元，原告係無法律上原因受有該等利益，被告對原
    告有請求返還溢發底薪16萬6,250元之不當得利返還債權。
　⒉兩造於110年5月11日在系爭契約以手寫方式登載被告應補以
    原告10萬0,711元稅金，並經被告於同日如數給付原告，惟
    兩造同時約定以「原告後續須提出確實有增加上開稅金之憑
    證」作為停止條件，然原告迄未提出確實有遭額外課徵同等
    金額稅金之憑證，前開約定即屬停止條件尚未成就而不生效
    ，原告係無法律上原因受有該等利益，被告對原告有請求返
    還補貼10萬0,711元稅金額之不當得利返還債權。
　⒊兩造於系爭契約第4條第1項約定如提前離職須給付違約金，
    原告提前於109年5月31日自請離職，未達兩造合意之2年期
    限，且屬可歸責於原告事由所致，被告依民法第250條第1項
    、系爭契約第4條第1項約定，對原告有77萬3,226元違約金
    債權。
　⒋原告及其子女之全民健康保險係於被告處加保，被告並為其
    等給付110年6、7月之健保費自負額2,840元，而對原告有請
    求返還健保費2,840元之不當得利返還債權。　　
　㈡並聲明：⒈原告之訴駁回。⒉願供擔保請准宣告免為假執行。
三、不爭執事項（見本院111年度勞簡字第128號卷《下稱勞簡卷》
    第82至83頁，並依判決格式調整文字及順序）：
  ㈠兩造於108年12月5日簽立系爭契約，約定原告自108年12月9
    日起任職於被告診所擔任醫師，簽約期間2年，任職第1年每
    月底薪4萬5,800元，另計紅利抽成，第2年薪資於起薪前2個
    月另行商議。
　㈡被告於109年12月9日起至110年3月31日止，已發給原告依每
    月4萬5,000元底薪名義計算之金額共16萬6,250元。
　㈢被告於發給110年4、5月份薪資時，未給付原告底薪名義之金
    額9萬元、110年5月份診療抽成6萬3,315元，扣除健保自付
    額1,420元後，總計15萬1,895元。
　㈣兩造於110年5月11日將系爭契約第4條第4項「報稅基準：4萬
    5,800元整」部分劃線刪除，並註記：「本辦法因違反稅法
    、會計法予以刪除，以實質所得為準，本診所應王翊錞醫師
    要求補以10萬0,711元整，雙方無異議」等語。被告並於同
    日如數給付。
　㈤原告係自願離職，最後工作日為110年5月31日。
四、本院之判斷：　　
　㈠原告對被告有110年4、5月份底薪及診療抽成共15萬1,895 元
    之薪資債權：
　⒈查兩造約定任職第2年即109年12月9日起之薪資另議（見不爭
    執事項㈠），而被告業於109年12月9日起至110年3月31日止
    ，已發給原告依每月4萬5,000元底薪名義計算之金額共16萬
    6,250元（見不爭執事項㈡），衡諸常情如兩造未另有協議，
    被告實無於長達4月之期間按月給付原告前開底薪之理，則
    原告主張：於109年末，兩造合意以每月底薪4萬5,000元計
    算第2年薪資乙節，應與實情相符。被告固辯稱係因被告會
    計人員誤發始為前開給付，惟原告109年12月、110年1月之
    薪資單上均有被告親筆簽名（見勞簡卷第61至63頁），顯見
    發放底薪4萬5,000元乙節亦經被告確認無誤，難認有何錯誤
    情事，是被告此部分抗辯，即非可採。
　⒉再就診療抽成6萬3,315元部分，亦經被告詳載項目及金額於
    其製作之110年5月份薪資單，包含內科人數267共2萬7,060
    元、純針人數530共1萬9,740元、孕產人7次共188元、腎病
    人2次共68元、癌症專案人3次共420元、10％自費＋20％自費共
    1萬5,839元（見司促卷第19頁），合計為6萬3,315元，堪認
    原告就兩造有抽成之約定且該月份計算為前開金額乙節，已
    為相當之舉證。則原告主張其對被告有前開底薪共9萬元，
    加計110年5月份診療抽成6萬3,315元，再扣除健保自付額1,
    420元後，總計15萬1,895元薪資債權乙節，係屬有據。
　㈡被告抵銷抗辯均無理由：　　
  ⒈被告固抗辯其得以對原告之溢發底薪16萬6,250元、稅金補貼
    10萬0,711元之不當得利返還債權、違約金債權77萬3,226元
    、健保費不當得利返還債權2,840元依序抵銷。惟查：
　⑴首就溢發底薪部分，難認有誤發情事乙節，已如前陳，且亦
    未經被告舉證其於何時已合法為撤銷錯誤之意思表示，則原
    告係本於系爭契約之法律上原因受有該等利益，無何不當得
    利可言。
　⑵被告所稱兩造同時約定以「原告後續須提出確實有增加上開
    稅金之憑證」作為補貼稅金之停止條件云云，為原告所否認
    ，且觀諸系爭契約除不爭執事項㈣所列註記文字外，別無其
    他相關記載，被告未能進一步提出舉證，所稱即難足採。則
    原告係本於系爭契約受有補貼金額之利益，亦不構成不當得
    利。
　⑶系爭契約第4條第1項約定：「民國108年12月9日開始上班，
    簽約二年，採取保障月薪支付為期一年到民國109年12月8日
    底止。離職須於二個月前告知，為避免違約金額產生，在善
    意原則下，須等院所找到專職主治醫師後始（誤載為使）得
    離職；因院所主動解約亦須於二個月前告知。」（見司促卷
    第11頁），僅約定終止契約之預告期間，而未具體約定如提
    前離職即須給付違約金及金額，是被告辯稱依民法第250條
    第1項、系爭契約第4條第1項約定，對原告有77萬3,226元違
    約金債權云云，亦無所據。
　⑷末就被告抗辯其為原告及其子女支付110年6、7月份之全民健
    康保險自負額2,840元部分，為原告所否認，亦未據被告提
    出任何事證，被告泛稱其對原告有不當得利返還債權，亦無
    可採。
　⒉被告前開債權既均不存在而無從抵銷，則原告依系爭契約、
    兩造於109年末約定，請求被告給付薪資15萬1,895元，即有
    理由。　
　㈢遲延利息：
　　按給付無確定期限者，債務人於債權人得請求給付時，經其
    催告而未為給付，自受催告時起，負遲延責任。其經債權人
    起訴而送達訴狀，與催告有同一之效力；又遲延之債務，以
    支付金錢為標的者，債權人得請求依法定利率計算之遲延利
    息；應付利息之債務，其利率未經約定，亦無法律可據者，
    週年利率為5％，此觀民法第229條第2項、第233條第1項前段
    、第203條規定甚明。查本件支付命令於110年10月15日送達
    被告（見司促卷第39頁），則原告請求自送達翌日即110年1
    0月16日起，計付法定遲延利息，並無不合。　
五、結論：
　㈠原告依系爭契約、兩造於109年末約定，請求被告給付15萬1,
    895元本息，為有理由，應予准許。　
　㈡本件係勞工之給付請求訴訟，並經本院為雇主敗訴之判決，
    應依勞動事件法第44條第1項、第2項之規定，依職權宣告假
    執行，同時宣告被告得供擔保而免為假執行，並酌定相當之
    擔保金額。　　
六、本件事證已臻明確，兩造其餘攻防方法及所用證據，經斟酌
    後認均不足以影響本判決之結果，爰不逐一論列，附此敘明
    。
七、訴訟費用負擔之依據：民事訴訟法第78條。
中　　華　　民　　國　　111 　年　　7 　　月　　29　　日
                  勞動法庭    法　官  　梁夢迪　　　　
以上正本係照原本作成。
如對本判決上訴，須於判決送達後20日內向本院提出上訴狀。如
委任律師提起上訴者，應一併繳納上訴審裁判費。
中　　華　　民　　國　　111 　年　　7 　　月　　29　　日
                              書記官　　林昀潔